臺灣嘉義地方法院民事判決　　　　　　　 94年度訴字第386號
原　　　告　乙○○
被　　　告　甲○○
上列當事人間請求損害賠償事件，經本院刑事庭移送而來（94年
度嘉交簡附民字第30號），於民國94年8月18日言詞辯論終結，
判決如下：
    主  文
被告應給付原告新臺幣陸萬玖仟肆佰捌拾貳元，及自民國九十四
年五月二十四日起至清償日止，按週年利率百分之五計算之利息
原告其餘之訴駁回。
訴訟費用由被告負擔，餘由原告負擔。
本判決第一項，得假執行。
原告其餘假執行之聲請駁回。
    事實及理由
壹、按訴狀送達後，原告不得將原訴變更或追加他訴。但減縮應
    受判決事項之聲明者，不在此限，民事訴訟法第225條第1項
    第33款定有明文。本件原告起訴時，係依侵權行為之法律關
    係，請求被告應給付原告新臺幣（下同）825,536元，嗣於
    訴狀送達後，捨棄醫療費用中蔡國忠中醫費用250元、財物
    損失28,500元、診斷證明書費用80元等請求，其訴之聲明減
    縮為：被告應給付原告796,706元，依上揭規定，尚無不符
    ，應予准許。
貳、原告起訴主張：被告於民國93年8月22日22時30分許，駕駛
    車牌號碼EY-0199號自小客車，沿嘉義市○○○路由南向北
    行駛，於行經該路與往「湖子內路焚化爐」設有閃光黃燈之
    交岔路口時，原應注意車前狀況，隨時採取必要安全措施，
    ；及汽車行駛至閃光黃燈號誌之交岔路口，應減速慢行，注
    意安全，小心通過。而依當時天候晴、路面無缺陷、亦無障
    礙物、視距良好，並無不能注意之情事，竟疏於注意，留意
    前方及交岔路口車輛之動態，仍以時速50公里行駛通過上開
    閃光黃燈路口。適原告駕駛車牌號碼LZW-571號重型機車沿
    湖子內路由北向南欲左轉往「湖子內路焚化爐」，已注意車
    前狀況，始為左轉，惟兩車仍發生碰撞，致原告受有右側肩
    肩胛骨喙突骨折之傷害。為此，爰依侵權行為之法律關係提
    起訴訟，並聲明：一、被告應給付原告796, 706元，及自刑
    事附帶民事起訴狀繕本送達被告之翌日起至清償日止，按週
    年利率百分之五計算之利息。二、願供擔保，請准宣告假執
    行。
參、被告則以：對有駕駛自小客車撞及原告，致原告受傷之事實
    不爭執，並同意原告所請求之財團法人天主教聖馬爾定醫院
    （下稱聖馬爾定醫院）醫療費用14,706元、中醫藥房費用15
    ,000元、住院期間看護費用13,900元等，但否認原告於出院
    後有看護之必要，另原告所主張之減少勞動能力之損失與精
    神慰撫金之請求均過高等語置辯，並聲明：原告之訴駁回。
肆、兩造不爭執之事實：
一、兩造就被告於前揭時、地，駕駛自小客車，沿嘉義市○○○
    路由南向北行駛，於行經該路與往「湖子內路焚化爐」設有
    閃光黃燈之交岔路口時，未留意前方及交岔路口車輛之動態
    ，而以時速50公里通過上開閃光黃燈路口，適原告駕駛重型
    機車沿湖子內路由北向南欲左轉往「湖子內路焚化爐」，兩
    車因而發生碰撞，致原告受有右側肩肩胛骨喙突骨折之傷害
    等事實不爭執。
二、原告有支出聖馬爾定醫院醫療費用14,706元、中醫藥房費用
    15,000元、住院期間看護費用13,900元。
伍、兩造爭執要旨：
一、原告就本件交通事故之發生是否有過失？
二、原告於出院後，是否有看護之必要？
三、原告因本件車禍而減少勞動能力之損失為何？
四、原告之精神慰撫金若干？
陸、本院之判斷：
一、原告就本件交通事故之發生亦有過失：
    按汽車行駛時，駕駛人應注意車前狀況，並隨時採取必要之
    安全措施；汽車行駛至交岔路口，其行進、轉彎，轉彎車應
    讓直行車先行；又閃光黃燈表示「警告」，車輛應減速接近
    ，注意安全，小心通過，道路交通安全規則第94條第3項、
    第102條第1項第6款、道路交通標誌標線號誌設置規則第1項
    第1款分別定有明文。查被告於警詢時陳稱：其當時車速為
    時速50公里，沿湖子內路快車道南向北直行，對向忽有一重
    型機車未打方向燈左轉彎，其立即煞車，前車頭就與該機車
    右前車頭車身處發生碰撞等語（詳警卷第1頁反面）。原告
    雖陳稱：當時欲左轉向東向湖子內路焚化爐方向行駛，有打
    左轉方向燈並於察看無來車後才左轉，但對向（前方）忽有
    一部自小客車由南往北駛來，該自小客車車頭就撞及原告之
    機車右側等語。惟依道路交通事故現場圖及照片所示，原告
    機車刮地痕有12.5公尺，起點距快慢車道分道線0.4公尺，
    由西南往東北斜刮向路旁，機車右倒於刮地痕終點處，位於
    往北行向之慢車道上。被告自小客車肇事後車頭朝北偏東，
    左右煞車痕各為10.6公尺，左煞車痕起點距基準點1.6公尺
    ，位於往北行向快車道之延伸路口內，車輛停於煞車痕終點
    處，橫跨往北行向快慢車道上，如原告確有注意車前狀況，
    並在行經閃光黃燈之本件交岔路口處讓被告之直行車先行，
    且注意安全，小心通過，應能見被告之自小客車正通過上開
    路口，惟兩造仍發生事故，足證原告未讓被告之直行車先行
    之事實，其所稱已察看左右無來車後才左轉云云，尚無足採
    。而原告違反上開規定，足認原告就事故之發生亦與有過失
    。此外，本件經送請臺灣省嘉雲區車輛行車事故鑑定委員會
    鑑定之結果認為：「乙○○駕駛重機車，夜間行經閃光黃燈
    號誌交叉路口，左轉未暫停讓直行車先行，為肇事主因。甲
    ○○駕駛自小客車，夜間行經閃光黃燈號誌交叉路口，未減
    速接近，小心通過，為肇事次因」，有該委員會94年4月22
    日嘉雲鑑字第094580146Ｃ號函及函附鑑定意見書1紙附卷可
    稽，就本件肇事責任亦為相同之認定，是以本件原告就事故
    之發生與有過失。
二、原告出院後無看護之必要：
    原告主張因本件交通事故受傷，出院後僱請看護工方熙張看
    護61日，共支出看護費用95,000元云云，惟為被告否認原告
    出院後有看護必要等語。經查原告因右肩胛骨喙突骨折致上
    舉出力困難，故術後住院期間有請看護之必要，住院期間為
    93 年8月23日至同年月31日，為合理看護天數之情，有聖馬
    爾定醫院94年8月10日（94）惠醫字第1050號函在卷可稽（
    詳本審卷第55頁）。是被告所辯為有理由，而原告請求出院
    後之看護，即無必要，不應准許。
三、原告所得請求之減少勞動能力損失為108,000元：
    原告主張因受傷而9個月無法工作，減少勞動能力損失162,0
    00元等語，經查，原告原受僱於萬安保全股份有限公司，在
    職期間每月薪資為18,000元，業據其提出證明書為證（詳本
    審卷第31頁）。又原告約於術後半年可恢復工作能力之事實
    ，亦有上述聖馬爾定醫院函文（詳本審卷第55頁）可查，則
    原告所得請求之減少勞動能力損失，應為108,000元（計算
    式：18,000×6＝108,000），逾此部分為無理由，應予駁回
    。
四、原告之精神慰撫金為80,000元：
    按慰撫金之賠償其核給之標準固與財產上損害之計算不同，
    然非不可斟酌雙方身分資力與加害程度，及其他各種情形核
    定相當之數額，最高法院著有51年台上字第223號判例可資
    參照。本院斟酌原告國中肄業、原擔任焚化爐管理員，在職
    期間每月薪資為18,000元，業據其陳明（詳本審卷第46頁）
    ，並有前述證明書可佐；又其名下有土地1筆，有稅務電子
    閘門財產所得調件明細表在卷可稽（詳本審卷第34頁），其
    因本件車禍受有右側肩肩胛骨喙突骨折之傷害致上舉出力困
    難，術後住院期間須請看護工看護，自受有精神上損害，而
    原告就本件事故有疏於注意車前狀況、且未讓直行車先行之
    過失。被告則係高中肄業、本件事故發生前年收入約十六、
    七萬元，惟目前無工作，亦據其陳明（詳本審卷第47頁），
    名下有汽車3輛，有稅務電子閘門財產所得調件明細表在卷
    可查（詳本審卷第32頁），就本件事故有駕駛自用小客車，
    行經閃光黃燈號誌之交岔路口，有未減速慢行，注意安全，
    小心通過之過失，而伊所涉過失傷害業經本院判處拘役30日
    確定，業據依職權調閱本院94年度嘉交簡字第235號刑事卷
    宗查明。並斟酌兩造之身分、地位、經濟能力及其他情形，
    認被告應賠償原告80,000元為適當。
五、綜上所述，原告得請求被告賠償之金額為231,606元（計算
    式：14,706＋15,000元＋13,900＋108,000＋80,000＝231,
    606）。
六、按「損害之發生或擴大，被害人與有過失者，法院得減輕賠
    償金額，或免除之。重大之損害原因，為債務人所不及知，
    而被害人不預促其注意或怠於避免或減少損害者，為與有過
    失。前二項之規定，於被害人之代理人或使用人與有過失者
    ，準用之。」，民法第217條定有明文。經查被告就本件車
    禍之發生固應負過失責任，但原告未注意車前狀況、且其轉
    彎車未讓被告之直行車先行，致發生本件車禍，本院因認原
    告本件車禍之發生應負擔百分之七十之過失比例。因此，原
    告經過失相抵後所得請求之金額為69,482元（計算式：231,
    606 ×30%＝69,482，元以下四捨五入）。
七、綜上所述，原告本於侵權行為之法律關係，請求被告給付原
    告69,482元，及均自刑事附帶民事起訴狀繕本送達翌日即94
    年5月24日起至清償日止，按週年利率百分之五計算之利息
    ，洵屬正當，應予准許，逾此部分之請求，則屬無據，應予
    駁回。
柒、原告陳明願供擔保，聲請宣告假執行。經核其勝訴部分，因
    未逾500,000元，依民事訴訟法第389條第1項第5款之規定，
    法院應依職權宣告假執行，原告就其勝訴部分所為假執行之
    聲請，應視為僅促使法院發動其職權，爰依職權宣告假執行
    並依被告聲請准供擔保後，免為假執行。至就逾500,000元
    部分，原告其餘假執行之聲請，則因訴之駁回而失所依附，
    不予准許。
捌、本件待證事實已臻明瞭，兩造其餘攻擊防禦方法及舉證，對
    判決之結果已不生影響，爰不一一詳為審酌，併此敘明。
玖、訴訟費用裁判之依據：民事訴訟法第79條。
中　　華　　民　　國　　94　　年　　8 　　月　　31　　日
                  民事第二庭  法  官  張育彰
以上正本係照原本作成
如對本判決上訴須於判決送達後20日內向本院提出上訴狀
中　　華　　民　　國　　94　　年　　8 　　月　　31　　日
                              書記官　林柑杏
